臺灣高等法院民事判決
109年度上易字第1100號
上  訴  人  賀正貴
被  上訴人  盧照勝
            盧威穎
上列當事人間請求給付修繕費等事件，上訴人對於中華民國109
年7月24日臺灣臺北地方法院109年度訴字第2385號判決提起上訴
，本院於109年12月15日言詞辯論終結，判決如下：
    主      文
上訴駁回。
第二審訴訟費用由上訴人負擔。
    事實及理由
一、上訴人主張：伊自民國99年6月起承租被上訴人盧照勝（下
    稱其名）所有門牌號碼臺北市○○區○○路000巷0弄00號2樓房
    屋（下稱系爭房屋），最近一次租期自108年6月10日起至10
    9年6月10日止。詎於104年、105年間起，系爭房屋臥室之天
    花板腐敗掉落碎屑，廁所馬桶時常阻塞，伊多次通知盧照勝
    修繕未果，遂於108年6、7月間自行僱工修繕地磚、天花板
    、疏通並更換馬桶，花費共計新臺幣（下同）3萬9,000元，
    得請求盧照勝給付。又兩造於109年2月14日因租金給付事宜
    發生衝突，盧照勝及其子即被上訴人盧威穎（下稱其名，與
    盧照勝合稱被上訴人）至伊住處大聲叫喊「你滾」，並踹伊
    房門（下稱系爭侵害行為），致伊受到驚嚇，侵害伊健康權
    ，伊得請求被上訴人連帶賠償非財產上損害50萬元。爰依民
    法第430條規定請求盧照勝償還3萬9,000元本息，另依民法
    第184條第1項前段、第185條第1項、第195條第1項規定請求
    被上訴人連帶賠償50萬元本息等語。
二、被上訴人則以：上訴人未經催告即逕行修繕系爭房屋，且系
    爭房屋無修繕必要，上訴人係為轉租始重新裝潢，伊等無系
    爭侵害行為等語，資為抗辯。
三、原審為上訴人敗訴之判決，上訴人不服提起上訴，並聲明：
    ㈠原判決廢棄。㈡盧照勝應給付上訴人3萬9,000元，及自起訴
    狀繕本送達翌日起至清償日止，按年息5％計算之利息。㈢被
    上訴人應連帶給付上訴人50萬元，及均自起訴狀繕本送達翌
    日起至清償日止，按年息5％計算之利息。被上訴人則答辯聲
    明：上訴駁回。
四、不爭執事項（見本院卷30頁）：
  ㈠上訴人向盧照勝承租系爭房屋，租期自108年6月10日起至109
    年6月10日止，每月租金為1萬7,000元。
  ㈡上訴人於108年12月間自行僱請光益水電行修繕系爭房屋之天
    花板，疏通並更換馬桶，共計花費3萬9,000元。
  ㈢上訴人因糖尿病合併神經病變、眩暈症、帶狀皰疹性後神經
    痛、失眠長期於臺北榮民總醫院神經內科及精神科門診就診
    治療，分別於109年1月17日、同年2月14日至臺北榮民總醫
    院神經內科就診。
  ㈣上訴人於109年2月15日下午2時13分前往臺北市政府警察局信
    義分局○○街派出所以與房東有租約上關係發生口角為由備案
    。
五、法院之判斷：
  ㈠上訴人得否依民法第430條規定請求盧照勝償還修繕費用3萬9
    ,000元？
　  按租賃物之修繕，除契約另有訂定或另有習慣外，由出租人
    負擔。租賃關係存續中，租賃物如有修繕之必要，應由出租
    人負擔者，承租人得定相當期限，催告出租人修繕，如出租
    人於其期限內不為修繕者，承租人得終止契約或自行修繕而
    請求出租人償還其費用或於租金中扣除之。民法第429條第1
    項、第430條定有明文。查上訴人主張盧照勝應盡修繕義務
    ，依上規定，如租賃物有修繕必要，上訴人應先行催告盧照
    勝，如盧照勝不為履行時，始得自行修繕而請求盧照勝償還
    其費用。經查，上訴人雖以盧照勝拒絕修繕為由，自行僱工
    修繕而支出修繕費用3萬9,000元，並提出修繕單據影本及照
    片為憑【見原法院109年度北司調字第243號卷（下稱調解卷
    ）27、29、31頁、原審卷93頁】。惟盧照勝否認有修繕必要
    及上訴人有定相當期限催告其修繕系爭房屋之情，上訴人未
    舉證證明修繕確有必要，及其於修繕前定相當期限催告盧照
    勝進行修繕，自難為有利於上訴人之認定。是上訴人依民法
    第430條規定請求盧照勝償還系爭房屋修繕費用3萬9,000元
    ，洵屬無據。
  ㈡上訴人得否依民法第184條第1項前段、第185條第1項、第195
    條第1項規定，請求被上訴人連帶賠償非財產上損害50萬元
    ？
  ⒈按因故意或過失，不法侵害他人之權利者，負損害賠償責任
    ；數人共同不法侵害他人之權利者，連帶負損害賠償責任。
    不能之其中孰為加害人者亦同；不法侵害他人之身體、健康
    、名譽、自由、信用、隱私、貞操，或不法侵害其他人格法
    益而情節重大者，被害人雖非財產上之損害，亦得請求賠償
    相當之金額，民法第184條第1項前段、第185條第1項、第19
    5條第1項前段定有明文。次按民法第185條第1項前段所謂共
    同侵權行為，須共同侵權行為人皆已具備侵權行為之要件始
    能成立。而依民法第184條第1項前段規定，侵權行為之成立
    ，須行為人因故意過失不法侵害他人權利，亦即行為人須具
    備歸責性、違法性，並不法行為與損害間有因果關係，始能
    成立，且主張侵權行為損害賠償請求權之人，對於侵權行為
    之成立要件應負舉證責任（最高法院100年度台上字第1189
    判決意旨參照）。
　⒉上訴人主張：被上訴人有系爭侵害行為云云，固提出臺北市
    政府警察局信義分局○○街派出所受理案件登記表（下稱報案
    紀錄）及診斷證明書為證（見調解卷33、35、37頁）。惟報
    案紀錄關於報案（受理）內容僅記載：「報案人賀正貴（即
    上訴人）因與房東有租約上的關係，雙方因而產生口角，故
    至所備案。」充其量僅足證明上訴人與盧照勝發生口角及上
    訴人至警察局報案等情，不足證明被上訴人有系爭侵害行為
    。又診斷證明書雖記載上訴人曾於109年1月17日、2月14日
    就醫，患有「⒈糖尿病合併神經病變⒉眩暈症⒊帶狀皰疹性後
    神經痛⒋失眠」等病症，然上開診斷證明書於醫師囑言欄亦
    記載：「病患（即上訴人）因上述疾病，長期於本院神經內
    科及精神科門診就診治療」等語，可徵上訴人「長期」患有
    上開疾病而就醫診治，難認被上訴人有系爭侵害行為且致上
    訴人就醫診治，復觀諸上訴人於109年2月14日就醫之病歷資
    料，上訴人歷於精神科、泌尿科就診時向醫師之主觀陳述均
    未提及有遭被上訴人侵害之情節（見本院卷54、58頁），則
    被上訴人是否有如上訴人主張之侵害情節，實屬有疑。復審
    酌盧照勝不爭執上訴人有如期支付租金等語（見原審卷35頁
    ），則被上訴人所辯其等無前往系爭房屋辱罵或驅趕上訴人
    之動機存在，尚屬可信，盧威穎並抗辯：上訴人本來要把租
    金交給伊，伊跟上訴人說房東是伊父親，所以租金要付給伊
    父親，上訴人重聽，所以誤解伊的意思，認為伊在罵其等語
    （見原審卷36頁），審酌上訴人已年近90歲，且患有輕度聽
    障，有身心障礙證明可稽（見調解卷13頁)，則其一時誤解
    盧威穎之詞義，亦非無可能。從而，上訴人主張被上訴人有
    系爭侵害行為，尚無可取。
六、綜上所述，上訴人依民法第430條規定，請求盧照勝償還3萬
    9,000元本息，及依民法第184條第1項前段、第185條第1項
    、第195條第1項規定請求被上訴人連帶賠償50萬元本息，均
    為無理由，不應准許，原審為上訴人敗訴之判決，並無不合
    ，上訴意旨指摘原判決不當，求予廢棄改判，為無理由，應
    予駁回。
七、本件事證已臻明確，兩造其餘攻擊防禦方法及所提證據，經
    本院審酌後，認均不足以影響判決之結果，爰不逐一詳予論
    駁，併此敘明。
八、據上論結，本件上訴為無理由，依民事訴訟法第449條第1項
    、第78條，判決如主文。
中　　華　　民　　國　　109 　年　　12　　月　　29　　日
　　　　　　　　　  民事第三庭   
                        審判長法  官  王怡雯
　　　　　　　　　　　　　    法  官  何君豪
                              法  官  徐淑芬
正本係照原本作成。
不得上訴。
中　　華　　民　　國　　109 　年　　12　　月　　29　　日
                              書記官　林敬傑